【裁判字號】    99,家聲,217
【裁判日期】    991122
【裁判案由】    聲請處理受監護宣告人財產
【裁判全文】
臺灣屏東地方法院民事裁定             99年度家聲字第217號
聲  請  人  劉正罡
相  對  人  佟克順
上列當事人聲請處分受監護宣告人不動產事件，本院裁定如下：
    主  文
聲請駁回。
聲請費用新臺幣壹仟元由聲請人負擔。
    理    由
一、本件聲請人主張：聲請人劉正罡係受監護宣告人佟克順（民
    國○○年○ 月○○日生、身分證統一編號：Ｚ000000000號）之監
    護人，因受監護宣告人所有之址設於台北縣中和市○○路○
    段31巷9 之1 號之建物，及該建物座落之台北縣中和市○○
    段400 地號及401 地號土地（應有部分均為4 分之1 ）均未
    在北部，與屏東相距甚遠，且曾遭人竊佔，其費盡心力方將
    竊佔之人驅離，管理不易，若將之出租，尚須整修，將花費
    鉅資，且收益不多，不符成本，管理費用亦昂貴，希望趁中
    和市房價仍高之時委由仲介公司出售，另受監護宣告人佟克
    順所有之台北市○○區○○段三小段0000-000地號土地面積
    僅10平方公尺，係道路預定用地，台北市政府迄今未辦理徵
    收，希望鈞院核准捐贈予台北市政府使用，爰依法聲請法院
    許可聲請人處分受監護宣告人佟克順上開之不動產等語，並
    提出戶籍謄本、本院87年度禁字第38號民事裁定、土地登記
    謄本、建物登記謄本、受監護宣告人佟克順之財產清冊、財
    政部臺灣省南區國稅局財產歸屬資料清單、聲請人身份證正
    反面影本、相對人身份證及殘障手冊正反面影本、法人登記
    證影本及其製作之房產處理紀要影本等件為證。
二、按民法總則中華民國97年5 月2 日修正之條文施行前，已為
    禁治產宣告者，視為已為監護宣告，並於修正施行後，適用
    修正後之規定，此觀民法總則施行法第4 條第2 項之規定自
    明。又中華民國97年5 月2 日修正之民法親屬編第四章條文
    施行前所設置之監護人，於修正施行後，適用修正後之規定
    ，民法親屬編施行法第14條之2 亦定有明文。從而，前受禁
    治產宣告者，視為新修正之監護宣告；而前受禁治產宣告之
    人其之監護人，亦應須適用新修正之監護規定。復按監護開
    始時，監護人對於受監護人之財產，應依規定會同遺囑指定
    、當地直轄市、縣（市）政府指派或法院指定之人，於2 個
    月內開具財產清冊，並陳報法院；而於前開財產清冊開具完
    成並陳報法院前，監護人對於受監護人之財產，僅得為管理
    上必要之行為，民法第1099條第1 項及第1099條之1 規定甚
    明。
三、經查：
（一）聲請人主張其經本院選定為受監護宣告人佟克順之監護人
      之事實，業經其提出戶籍謄本、本院87年度禁字第38號民
      事裁定、相對人身份證及殘障手冊正反面影本及法人登記
      證影本為證，是聲請人之上開主張，堪信為真實。
（二）本件監護人即聲請人欲代理受監護宣告人佟克順處分不動
      產，依法固須向法院聲請許可，惟揆諸前開規定，佟克順
      現既視為已受監護宣告，自應依前揭新修正之規定，先由
      監護人與會同開具財產清冊之人，共同將受監護宣告人之
      財產，開具財產清冊陳報法院後，始得聲請處分受監護宣
      告人之財產；否則，在監護人尚未與會同開具財產清冊之
      人，共同將受監護宣告人之財產開具財產清冊陳報法院前
      ，監護人既僅得對受監護宣告人之財產為管理行為，法院
      自無從許可監護人代理處分受監護宣告人之財產。本件聲
      請人已自承尚未聲請法院指定會同開具受監護宣告人佟克
      順之財產清冊之人，亦未依法陳報財產清冊，有本院99年
      10月22日訊問筆錄可稽，且經本院諭請其須另行具狀聲請
      本院指定會同開具財產清冊之人，其迄今仍未提出聲請，
      有本院少年及家事庭查詢表1 份在卷可稽，故聲請人所提
      出之本件聲請，於法未合，應予駁回。
四、依非訟事件法第21條第1 項前段、第24條第1 項，裁定如主
    文。
中    華    民    國    99    年    11    月    22    日
                  家事庭        法  官  陳秀慧
以上正本係照原本作成。
如不服本裁定應於送達後10日內向本院提出抗告狀。
中    華    民    國    99    年    11    月    22    日
                                書記官  賀燕花

司法院資訊處製作；財團法人民間司法改革基金會備份。
